臺灣板橋地方法院交通案件裁定　　　　　　九十一年度交聲更字第三六、三八號
　　原處分機關　臺北市交通事件裁決所
　　異　議　人
　　即受處分人　甲○○
右異議人因違反道路交通管理處罰條例案件，不服臺北市交通事件裁決所中華民國九
十一年一月三十一日所為處分（案號：北市裁三字第裁二二－ＡＢＵ二三六八○九號
、北市裁三字第裁二二－ＡＢＵ二三六八一○號），聲明異議，前經本院於九十一年
四月十八日以九十一年度交聲字第三二四、三三一號裁定駁回異議，異議人不服，向
有管轄權之臺灣高等法院提起抗告，嗣經該院於同年五月三十一日以九十一年度交抗
字第三八四號將原裁定撤銷發回，本院更為裁定如左：
    主  文
異議駁回。
    理  由
一、按汽車駕駛人飲酒或其他類似物後，其吐氣所含酒精成分超過每公升○．二五毫
    克以上者，不得駕車；汽車駕駛人，駕駛汽車經測試檢定酒精濃度超過規定標準
    ，處新臺幣一萬五千元以上六萬元以下罰鍰，並當場禁止其駕駛及吊扣其駕駛執
    照一年；汽車駕駛執照自發照之日起每滿六年換發一次，汽車駕駛人應於有效期
    限屆滿前一個月內向公路監理機關申請換發新照。汽車駕駛執照逾期未換發新照
    者，不得使用駕車；汽車駕駛人，持逾期之駕駛執照駕車者，處六百元（銀元）
    以上一千二百元以下罰鍰，並禁止其駕駛，駕駛執照並應扣繳之。分別為道路交
    通安全規則第一百十四條第二款、第五十二條第一項、第二項及道路交通管理處
    罰條例第二十二條第一項第六款、第二項、第三十五條第一項第一款所明定。
二、聲明異議暨到庭陳述略以伊駕駛執照逾期沒錯【於本案則陳稱沒有拿過期駕照】
    ，當時雖有飲酒，但係友人阿明【異議人陳稱真實姓名住所不詳】之前向伊借車
    後告知騎到中興橋上壞掉，叫伊直接去該處牽機車，伊遂與乙○○去牽車，經過
    中興橋，並非騎乘機車，無酒後騎車，自無持逾期駕駛執照之行為云云。
三、經查：異議人於民國九十年十二月七日凌晨一時二十三分許，酒後騎乘車號：Ｋ
    ＤＢ－五一三號重型機車，行經臺北縣中興橋時，經臺北市政府警察局交通警察
    大隊執勤員警發現攔停，並當場作呼氣酒精測試，經測得其呼氣中所含酒精濃度
    值達每公升○．五二毫克，復依異議人出示之身分證以電腦查詢駕駛人資料顯示
    為「汽照吊扣中」，遂依法舉發，案移原處分機關就關於「駕照吊扣中行駛」事
    實，改認「持逾期駕照駕車」事實外，因依上揭裁處罰鍰新臺幣（下同）三萬元
    、吊扣駕駛執照十二個月（北市裁三字第裁二二－ＡＢＵ二三六八○九號）及裁
    處罰鍰一千八百元（北市裁三字第裁二二－ＡＢＵ二三六八一○號），於法並無
    不合。雖異議執以無酒後騎乘機車為辯，然查：
    (一)、異議人駕駛執照於七十五年七月十一日發照，有效日至八十二年四月二十九
        日止，有臺北市交通事件裁決所九十一年三月二十七日北市裁三字第○九一
        三四○○一四○○號書函所附異議人電腦查詢報表附卷可稽，而異議人就此
        部分已為不爭執（見本院前案九十一年四月十一日訊問筆錄），是此部分事
        實，堪信為真。
    (二)、異議人固坦承確有飲酒之事實，然辯稱僅係牽車行經舉發當地，並未騎乘云
        云，經查：
        (1)、訊之證人戊○○（即本件交通違規事件取締員警）證稱：當時是晚上我
            們駕駛巡邏車停在中興橋汽車車道上執行酒測臨檢勤務，丁○○跟我負
            責在機車引道旁攔檢機車，丙○○負責警戒，稽查點前方放有交通錐，
            我們手持指揮棒，異議人騎機車從中興橋機車引道由臺北往三重方向行
            駛，行駛到稽查點前方大約三十公尺左右，當時車輛不多，看到異議人
            把車停下，將機車推到紅磚人行道上，我們察覺有異，由丁○○及秦輝
            榮上前盤查，我留在原地，丁○○將異議人帶回稽查點由我實施酒測，
            其酒測濃度達○．五二毫克，我確定異議人到稽查點之前確實有騎乘機
            車之行為，到了稽查點前數十公尺才停下來，‧‧‧等語；證人丁○○
            （併同取締之員警）證稱：當時是凌晨車輛很少，看到一輛機車到稽查
            點前方就停下來，覺得很奇怪便與丙○○上前盤查，聞到異議人身上有
            明顯酒味，就帶回稽查點讓戊○○實施酒測，異議人是看到我們是警察
            才將車停下抬到人行道，之前確實有行駛行為，‧‧等語；又證人秦輝
            榮（亦為當時同小組取締員警）證稱：當時在數台機車中，有一輛機車
            在稽查點前方突然停下來並將車抬到人行道上，我們上前盤查發現異議
            人身上有酒味，就帶回實施酒測，異議人之前確實有行駛行為，‧‧‧
            等語（均見九十一年四月二十一日訊問筆錄），互核均屬相符，堪信其
            等基於交通警察執行交通勤務所為舉發為真正。矧證人等與異議人既均
            無怨隙，自無設詞構陷之必要。
        (2)、訊之證人乙○○證稱：「（出庭何事知否？）酒後，機車停在中興橋頭
            上（臺北市西門町上去沒多遠），他【按：指異議人】有說原因我忘了
            ，他要回我家拿東西，我說不如牽著回去，我家離中興橋不遠，與我朋
            友喝酒【與西門町幸福保齡球館老闆】，在保齡球館內喝，從漢口、開
            封街走到中興橋上，回我家拿一筆土地方面文件，他從中興橋時（先稱
            ）有發動（後稱）沒有發動（再後稱）好像沒有發動車子，牽著途中，
            尚未下橋，警察看到就跑過來。（半夜到妳家？）拿東西呀！（要來出
            庭前他如何說？）約幾個月沒見面了，他說是明明沒有酒後駕車而被舉
            發酒後駕車，又說與警察發生什麼不愉快，好像為了酒後騎車事與警察
            發生爭執。我記得他說是朋友向他借車，他的什麼朋友我不認識。我們
            當晚喝完酒時，本來是要坐計程車回去，但他說車子停在中興橋上，走
            到橋上，上去沒多遠地方，就找到車子，我記得我問他，他說好像車子
            沒辦法發動，車子停在橋上。（後來車子？）警察發動騎走了，當天沒
            有發還，鑰匙插在車上。要牽走時警察就來了。警察何時還車我不知。
            （有何補充？）無，事實上沒有騎車。」（見本院九十一年七月二十九
            日訊問筆錄）等語，由此證人所陳，可以說明者，異議人有為飲酒情事
            ，且機車前經發動，鑰匙仍掛於車上，僅係證以牽著機車行走而已。
        (3)、訊之異議人陳稱：「（異議理由？）警察說看到騎車，看到我後，我才
            下車牽車，約八百公尺遠，根本不可能看到我，我牽車時人行道上有一
            個人走過來我才知是警察，牽多久時間忘了，我沒有注意到時間。當天
            是與朋友（林的朋友，西門町，靠近幸福保齡球館，私人的卡拉ＯＫ，
            朋友很多不很熟，大部分是林的朋友）喝酒，喝到約十一、二時左右，
            我的機車借給我助理，拍電視節目的助理，阿明，原本有一行動電話，
            他跟著我有兩年時間，之前他向我借車，他說引擎縮缸了，停在中興橋
            上，叫我有空牽回去，他要去大陸，他說停在引道旁邊（事發前兩週，
            從被攔檢前一個多月），警察查獲我時，我拿身分證、機車行照（我沒
            有拿過期的駕駛執照出來）。（借車給他人為何沒有拿行車執照給他？
            ）忘了。（做何業？）傳播，當導演，我自己有工作室。（牽車牽去何
            處？）打算牽去林家【按：指證人乙○○】放後我就中和家，除此之外
            無其他事，若酒興來時可能還會喝酒。我以前有一些衣服、冰箱放在林
            家。‧‧‧（後來車子？）被警察扣走，警察有發動，現在放在家裡。
            （有何意見？）警察太草率。（對前案所言有何意見？提示並告以要旨
            ）無。（對前案證人所言有何意見？提示並告以要旨）媽媽這陣子開刀
            ，我已忙得很，記不得那麼多事。總之我沒有騎車，警察卻說我騎車。
            （對證人乙○○所言有何意見？提示並告以要旨）無。」（見本院九十
            一年七月二十九日訊問筆錄）等語，因就此異議所陳，對照前述員警證
            述可明二名員警見狀前去攔檢，已屬不爭執之事實，況且異議人又如何
            知悉所謂之八百餘公尺，警察如何見及之情事？若果警方未有發現，又
            何須二人前去攔檢？是足悉異議人所陳該車之所以在中興橋，係因該車
            前經借予其已經結識二年餘之助理『阿明』，因機車毀壞之故，然查：
            異議所陳『阿明』，乃其二年餘以來之助理，又何不知其年籍資料，遑
            論係屬於個人工作室？朝夕相處，相交自屬甚篤！且借期月餘，損壞停
            放於交通繁忙之中興橋頭處，又達二星期之期間，若言屬實，本乎一般
            常情，該機車應早經他人移去處理，亦無疑問。再者，借用機車予不詳
            姓名之『阿明』，又未交予機車行照用供借用人隨身攜持，亦有違常情
            ，尤以並無任何之急迫，何須深夜往取遷車？抑有進者，其已經損壞，
            何以警方隨即得以發動？異議顯屬彌縫之詞，核無足採。
    (三)、是參以異議人既陳係將機車借與友人「阿明」，卻未能提供「阿明」之真實
        姓名年籍住所等詳資，用供查證，是如前述，果其確曾將機車借與「阿明」
        者，則焉有不知「阿明」之姓名住所，否則其如何聯絡還車事宜﹖況且借用
        人借用車輛，使用期間有所損壞，自當本於借用人之責任，盡其修護能事，
        而非棄之橋上多日，反命出借人前去取車之理？異議所陳，顯係臨案飾卸，
        不足採信。又如證人乙○○證述，對照異議所舉其私人物品，復置放林女住
        處多樣，堪信其間來往慎密，因如上述，並綜合異議人，以及證人林女所述
        前後整體過程為縱之觀察，已有出入，足認林女所陳，要係迴護之詞，已無
        從為異議人有利之認定。是如前述，自以證人即攔檢警員等之證述為可採。
四、據上所述，堪認異議人有前揭違規事實，原處分機關，因據論罰，核屬允當，應
    予維持，本件異議為無理由，應予駁回。
據上論結，應依道路交通案件處理辦法第十九條，裁定如主文。
中      華      民      國    九  十  一    年    七    月    三  十    日
                                  臺灣板橋地方法院交通法庭
                                        法  官  黎錦福
右正本證明與原本無異。
如不服本裁定，應於裁定送達後五日內向本院提出抗告狀。
                                        書記官  戴尚榮
中      華      民      國    九  十  一    年    七    月  三  十  一  日
